臺灣臺南地方法院臺南簡易庭民事判決
111年度南簡字第1178號
原      告  兆豐產物保險股份有限公司

法定代理人  梁正德  
訴訟代理人  楊豐隆  
被      告  陳昇瑋  
上列當事人間請求侵權行為損害賠償(交通)事件，經本院於民國
111年9月21日言詞辯論終結，判決如下：
    主  文
被告應給付原告新臺幣壹拾萬貳仟參佰壹拾肆元，及自民國111
年7月16日起至清償日止，按年息百分之5計算之利息。
訴訟費用新臺幣壹仟肆佰肆拾元由被告負擔。
本判決得假執行。
    事實及理由
壹、程序方面： 
一、按訴狀送達後，原告不得將原訴變更或追加他訴，但擴張或
    減縮應受判決事項之聲明者，不在此限，民事訴訟法第255
    條第1項第3款定有明文。本件原告原起訴請求被告應給付原
    告新臺幣(下同)134,364元之本息。嗣於本院民國111年9月2
    1日審理期日當庭更正聲明為被告應給付原告102,314元本息
    (卷三第26頁)。原告上開變更請求金額，核屬減縮應受判決
    事項聲明，依前揭規定，應予准許。
二、被告受合法通知，無正當理由未於言詞辯論期日到場，核無
    民事訴訟法第386條所列各款情形，爰依原告之聲請，由其
    一造辯論而為判決。
貳、實體方面：
一、原告起訴主張：被告於109年6月21日上午11時許，駕駛車牌
    號碼000-0000號自小客車，於臺南市○○區○○路○段000巷0號
    處，作V迴轉時，不慎撞擊原告承保訴外人日盛全台通小客
    車租賃股份有限公司台中分公司(下稱日盛租賃)所有，引擎
    未發動而停止於上開地點之車牌號碼000-0000號之自小客車
    (下稱系爭自小客車)，致系爭自小客車受損，原告已依保險
    契約賠付系爭自小客車必要修復費用134,364元(工資費用21
    ,563元、烤漆費用38,363元、零件費用74,438元)。又零件
    折舊完後費用為42,388元，零件折舊後加上工資及烤漆合計
    102,314元。原告爰依侵權行為及保險代位法律關係提起本
    件訴訟等語。並聲明：被告應給付原告102,314元，及自起
    訴狀繕本送達翌日即111年7月16日起至清償日止，按年息百
    分之5計算之利息。
二、被告未於言詞辯論期日到場，亦未提出書狀作任何聲明或陳
    述。
三、得心證之理由： 
(一)本件原告主張之上開事實，業據其提出所述相符之查核單、
    估價單、統一發票、臺南市政府警察局道路交通事故當事人
    登記聯單、行車執照、系爭自小客車受損照片、賠款滿意書
    等件為據(卷一第17-29頁)，核與臺南市政府警察局第三分
    局111年6月16日函文及檢送本件交通事故肇事相關資料相符
    (卷一第43-65頁)。而被告於相當時期受合法通知，未於言
    詞辯論期日到場，亦未提出書狀作任何聲明、陳述以供本院
    審酌，依民事訴訟法第280條第3項前段準用同法條第1項前
    段之結果，視同被告對於原告主張之事實為自認，是堪信原
    告主張之事實為真實。
(二)按因故意或過失，不法侵害他人之權利者，負損害賠償責任
    ；汽車、機車或其他非依軌道行駛之動力車輛，在使用中加
    損害於他人者，駕駛人應賠償因此所生之損害，民法第184
    條第1項前段、第191條之2分別定有明文。又按不法毀損他
    人之物者，被害人得請求其物因毀損所減少之價額，民法第
    196條明文可參，而所謂賠償物被毀損所減少之價額，得以
    修復費用為估定標準，但以必要者為限，例如修理材料以新
    品更換舊品，應予折舊，此有最高法院77年度第9次民事庭
    會議決議可供參酌。查系爭自小客車係106年12月出廠，此
    有系爭自小客車行車執照1紙附卷可查(卷一第19頁)，迄本
    件車禍事故發生時即109年6月21日，已使用約2年7月，則計
    算系爭自小客車零件之損害賠償數額時，自應扣除折舊部分
    始屬合理。再依行政院所頒固定資產耐用年數表及固定資產
    折舊率表，非運輸業用客車、貨車之耐用年數為5年，依平
    均法計算其折舊結果（即以固定資產成本減除殘價後之餘額
    ，按固定資產耐用年數表規定之耐用年數平均分攤，計算折
    舊額），每年折舊率為5分之1，並參酌營利事業所得稅查核
    準則第95條第6項規定，固定資產提列折舊採用定率遞減法
    者，以1年為計算單位，其使用期間未滿1年者，按實際使用
    之月數相當於全年之比例計算之，不滿1月者，以1月計。是
    系爭自小客車修復費用中零件部分扣除折舊後應為42,388元
    (計算式詳如附表)，是系爭自小客車因本件事故所支出之修
    理費用，應以102,314元為合理【計算式：工資費用21,563
    元+烤漆費用38,363元+零件折舊後42,388元=102,314元】。
(三)另按損害賠償係應填補被害人實際損害，保險人代位被害人
    請求損害賠償時，依保險法第53條第1項規定，如其損害額
    超過或等於保險人已給付之賠償金額，固得就其賠償之範圍
    ，代位請求賠償，如其損害額小於保險人已給付之賠償金額
    ，則保險人所得代位請求者，應以該損害額為限，最高法院
    65年台上字第2908號判例參照。本件被保險人因被告行為致
    系爭自小客車受有損害，其回復原狀所需修理費用扣除折舊
    後所得請求之修復費用為102,314元，已如前述，即被保險
    人實際之損害額，原告於給付保險金後，固得代位被保險人
    對被告請求損害賠償，惟其所得代位請求者，僅在上開損害
    額範圍內，應無疑義。
四、綜上所述，原告本於侵權行為及保險代位之法律關係，請求
    被告給付102,314元之本息，為有理由，應予准許。 
五、按訴訟費用，由敗訴之當事人負擔；而法院為終局判決時，
    應依職權為訴訟費用之裁判，民事訴訟法第78條及第87條第
    1項分別定有明文。經核本件訴訟費用額為1,440元(即第一
    審裁判費)，原告請求為有理由，爰依上開規定確定被告應
    負擔之訴訟費用如主文第2項所示。
六、本件係依民事訴訟法第427條第1項規定適用簡易訴訟程序所
    為被告部分敗訴之判決，依同法第389條第1項第3款規定，
    原告勝訴部分應依職權宣告假執行。
七、據上論結，本件原告之訴為有理由，判決如主文。
中　　華　　民　　國　　111 　年　　9 　　月　　27　　日
                  臺灣臺南地方法院臺南簡易庭
                                  法  官  田玉芬
上列正本證明與原本無異。
如不服本判決，應於送達後20日內，向本院提出上訴狀並表明上
訴理由，如於本判決宣示後送達前提起上訴者，應於判決送達後
20日內補提上訴理由書（須附繕本）。如委任律師提起上訴者，
應一併繳納上訴審裁判費。
中　　華　　民　　國　　111 　年　　9 　　月　　27　　日
                                  書記官 黃紹齊
附表：
零件折舊計算式（單位為元，元以下四捨五入）
1.殘價＝取得成本÷( 耐用年數＋1)即74,438÷(5+1)≒12,406（小數
  點以下四捨五入）
2.折舊額 ＝(取得成本－殘價)×1/（耐用年數）×（使用年數）即(
  74,438－12,406) ×1/5×（2+7/12）≒32,050（小數點以下四捨
  五入）
3.扣除折舊後價值＝（新品取得成本－折舊額）即74,438－32,050＝42,388